【裁判字號】    98,聲,1029
【裁判日期】    980915
【裁判案由】    聲請發還扣押物
【裁判全文】
臺灣高等法院高雄分院刑事裁定          98年度聲字第1029號
聲  請  人
即  被害人  聯邦商業銀行股份有限公司
                      樓
代  表  人  甲○○
上列聲請人因被告黃震等人偽造文書等案件（本院98年度上訴字
第1060號），向本院聲請發還扣押物，本院裁定如下：
    主  文
聲請駁回。
    理  由
一、聲請意旨略稱：本件被告黃震、吳嘉鴻、王徐穎等偽造文書
    及詐欺取財等案，被告等人係假冒「呂芳楠」之名義，持偽
    造之證件、權狀等，向聲請人詐貸新台幣（下同）750 萬元
    之犯罪事實，業經原審判決認定明確，而原判決附表戊中，
    尚有現金588 萬6,000 元（係530 萬1,000 元之誤）未經宣
    告沒收，另同案被告戴妤庭所犯收受贓物罪案件，其贓款現
    金100 萬元，亦係等詐貸而來之犯罪所得，聲請人被詐貸75
    0 萬元，扣除被告等人於聲請人處開立帳戶內留存之18萬9,
    429 元，聲請人實際受害金額為731 萬571 元，為此爰聲將
    上開未沒收之款項發還予聲請人云云。
二、按扣押物若無留存之必要者，不待案件終結，應以法院之裁
    定或檢察官命令發還之，刑事訴訟法第142 條第1 項前段固
    定有明文。惟上訴期間內或上訴中遇有必要情形，得繼續扣
    押之，同法第317 條亦有明文規定，則是否有繼續扣押之必
    要，事實審法院本有審酌裁量之權。
三、經查，本件被告黃震等人偽造文書等案件，經臺灣高雄地方
    法院以97年度訴字第1652號判決後，被告等提起上訴，現由
    本院審理中，稽之本件犯罪事實，被告除向聲請人之銀行詐
    貸750 萬元外，另先後向上海銀行新莊分行詐貸800 萬元、
    800 萬元、1,150 萬元，向台北富邦銀行詐貸1,180 萬元，
    而檢察官因在被告等人之住處搜索扣得530萬1,000元，該款
    項雖未經臺灣高雄地方法院諭知沒收，但該判決既經被告等
    提起上訴，目前尚未確定，則上述款項即仍有留存供查證之
    必要，而應繼續扣押；且本件被害人非僅聲請人一人，被害
    總金額高達4,000 多萬元，除聲請人外，其他被害人亦得就
    上開扣押款項主張權利，自無從逕予發還聲請人；況上開扣
    押之款項，依卷內資料尚難區隔係何特定被害人所交付，縱
    認該扣押款項為被告等犯罪所得而應發還被害人，則如何發
    還亦待審認，是在本件刑事判決尚未確定前，法院自無從依
    據其中部分被害人之請求，將扣押之款項予以發還。
四、綜上所述，本件聲請尚難准許，應予駁回，聲請人宜待本案
    刑事判決確定後，向執行檢察官聲請，由執行檢察官依據刑
    事訴訟法第142條第1項規定指揮執行，併此明。
五、據上論斷，應依刑事訴訟法第220條，裁定如主文。
中    華    民    國    98    年    9     月    15    日
                  刑事第四庭    審判長法  官 蕭權閔
                                      法  官 林水城
                                      法  官 陳吉雄
以上正本證明與原本無異。
如不服本裁定應於送達後5 日內向本院提出抗告狀。
中    華    民    國    98    年    9     月    15    日
                                      書記官 郭蘭蕙


司法院資訊處製作；財團法人民間司法改革基金會備份。
